【裁判字號】    97,抗,632
【裁判日期】    970814
【裁判案由】    本票裁定
【裁判全文】
臺灣臺北地方法院民事裁定               97年度抗字第632號
抗  告  人  乙○○
相  對  人  群祥開發股份有限公司
法定代理人  甲○○
上列當事人間因本票裁定准許強制執行事件，抗告人對於民國97
年6月30日本院97年度票字第22689號裁定提起抗告，本院裁定如
下：
    主  文
抗告駁回。
抗告程序費用新台幣壹仟元由抗告人負擔。
    理  由
一、按執票人向本票發票人行使追索權時，得聲請法院裁定後強
    制執行，票據法第123條定有明文。本票執票人，依票據法
    第123條規定，聲請法院裁定許可對發票人強制執行，性質
    上係屬非訟事件，此項聲請之裁定及抗告法院之裁定，僅依
    非訟事件程序以審查強制執行許可與否，並無確定實體上法
    律關係存否之效力，如發票人就票據債務之存否有爭執時，
    應由發票人另提起確認之訴，以資解決（最高法院57年台抗
    字第76號判例參照）。
二、本件相對人主張其執有抗告人於民國95年7月6日所簽發之本
    票1紙，金額新台幣（下同）12,920,000元，付款地未載，
    免除作成拒絕證書，到期日未載，詎經提示僅支付其中部分
    外，其餘402,106元未獲付款，為此聲請原法院裁定准予強
    制執行等情，業據提出與所述相符之本票為證。
三、抗告意旨略以：抗告人係於97年7月11日自警察局收受原裁
    定，惟原裁定所載抗告人住所「台北縣新店市○○○路101
    號8樓」顯有錯誤，實則，抗告人之戶籍及住所均在「台北
    縣林口鄉○○路75巷50號」，詎相對人竟陳報不實之地址，
    致法院管轄錯誤，則原裁定即非適法。又抗告人向相對人購
    買門牌號碼台北縣林口鄉○○路75巷50號之集合住宅「赫世
    堡IIIA1」房屋一幢，入住後竟發現有諸多瑕疵，相對人乃同
    意抗告人自行購料並僱工修復並加計損害賠償金額後，資以
    扣減房屋買賣價金。嗣經兩造核算，房屋買賣價金餘款402,
    106元扣減上開費用及賠償金額後，已無賸餘，故系爭本票
    所表彰之債權已因清償或抵銷而消滅。為此提起抗告，聲明
    原裁定應予廢棄云云。
四、經查，系爭本票從形式上觀之，要件並無不合，而抗告人上
    開所稱「系爭本票債權業因清償或抵銷而消滅」等語縱然屬
    實，亦屬實體上法律關係存否之爭執，揆諸首開判例意旨，
    尚非本件非訟程序所得加以審究。又按票據法第一百二十三
    條所定執票人就本票聲請法院裁定強制執行事件，由票據付
    款地之法院管轄；未載付款地者，以發票地為付款地，非訟
    事件法第194條第1項、票據法第120條第5項分別定有明文。
    經核系爭本票固未有付款地之記載，惟其發票人欄簽有抗告
    人之姓名，發票人地址欄則載明「台北縣新店市○○○路10
    1號8樓」，準此，系爭本票之發票地為「台北縣新店市○○
    ○路101號8樓」，應堪認定。揆諸前揭法條規定，本件聲請
    本票准許強制執行事件，即屬本院管轄，因之，抗告人執以
    原法院無管轄權云云置辯，亦非有據。從而，抗告意旨指摘
    原裁定不當，求予廢棄，應無理由，應予駁回。
五、據上論結，本件抗告為無理由，爰依非訟事件法第21條第2
    項、第24條第1項、第46條、民事訴訟法第495條第之1第1項
    、第449條第1項、第78條裁定如主文。
中    華    民    國    97    年    8     月    14    日
              民事第五庭審判長法      官  薛中興
                              法      官  林麗真
                              法      官  陶亞琴
以上正本係照原本作成。
本件裁定不得抗告。
中    華    民    國    97    年    8     月    14    日
                              法院書記官  蔡月女


司法院資訊處製作；財團法人民間司法改革基金會備份。
